臺灣桃園地方法院民事判決　　　　　　 100年度重訴字第14號
原　　　告　潘勝鑑
　　　　　　潘錦河
共　　　同
訴訟代理人　盧國勳律師
被　　　告　格藍地育樂股份有限公司
法定代理人　邱郅玄
上列當事人間請求返還土地等事件，自臺灣臺北地方法院移送前
來，於民國100 年4 月22日言詞辯論終結，本院判決如下：
    主      文
被告應將附表編號一、二所示之土地騰空返還原告潘勝鑑。
被告應將附表編號三、四所示之土地騰空返還原告潘錦河。
被告應給付原告新臺幣貳佰壹拾捌萬元，及自民國九十九年七月
二十八日起至清償日止，按年息百分之五計算之利息。
被告應自民國九十九年七月二十八日起至返還附表所示之土地之
日止，按月給付原告新臺幣壹拾萬元。
被告應給付原告新臺幣捌拾萬元，及自民國九十九年七月二十八
日起至清償日止，按年息百分之五計算之利息。
原告其餘之訴駁回。
訴訟費用由被告負擔。
本判決原告勝訴部分，於原告分別以附表一所示之金額為被告供
擔保後，得假執行。
原告其餘假執行之聲請駁回。
    事實及理由
壹、程序方面：
    本件被告經合法送達，無正當理由，未於言詞辯論期日到場
    ，核無民事訴訟法第386 條所列各款情形，爰依原告聲請，
    由其一造辯論而為判決。
貳、實體方面：
一、原告起訴主張：
    (一)被告自民國96年10月16日起，向原告租用原告所有、如附
      表所示之土地；雙方約定自96年10月16日至97年10月16日
      止，租金為每月新臺幣（下同）9 萬元，嗣後租金調高為
      每月10萬元，並約定租金每6 月支付1 次，每次由承租人
      即被告按每月租金分別開立支票予出租人，每張支票之到
      期日為各該月份之16日，雙方並訂立不動產租賃契約書為
      據。詎料，自97年8 月16日被告應給付租金之日起迄今，
      被告即未給付任何租金，經原告於97年11月18日以士林法
      院郵局第324 號存證信函催告被告給付，被告全然置之不
      理，原告爰以起訴狀繕本之送達，作為終止租賃契約之意
      思表示，提起本件訴訟，請求被告給付租金、違約金及返
      還土地。
    (二)依兩造訂立之不動產租賃契約書第15條約定：承租人遲付
      租金之總額達2 個月之租額，並經出租人定相當期間催告
      ，承租人仍不為支付者，出租人得終止租約等語，且此約
      定內容亦為民法第440 條所明文規定。本件被告未給付租
      金，經原告以上開存證信函催告被告給付，被告仍置之不
      理，原告自得依上開約定，終止兩造之租賃契約，並以起
      訴狀繕本之送達為終止契約之意思表示。
    (三)按承租人於租賃關係終止後，應返還租賃物；所有人對於
      無權占有或侵奪其所有物者，得請求返還之對於妨害其所
      有權者，得請求除去之；有妨害其所有權之虞者，得請求
      防止之；民法第455 條前段、第767 條定有明文。附表所
      示之土地，分別為原告2 人所有，本件租賃契約終止後，
      原告自得依上開規定，請求被告將附表所示之土地騰空返
      還原告。
    (四)被告自97年8 月16日起，即未依約繳納租金，依兩造上開
      租賃契約之約定，迄至99年6 月16日原告提起本件訴訟之
      時止，被告欠繳之租金金額達218 萬元，原告爰依兩造間
      之租賃契約，請求被告給付欠繳之租金218 萬元。又兩造
      之租賃契約既以起訴狀繕本之送達而為終止，被告自終止
      後即無法律上之原因占有系爭土地，原告自得請求被告自
      起訴狀繕本送達之翌日起至返還土地之日止，按月給付10
      萬元之相當於租金之不當得利。另依兩造租賃契約第19條
      ：「當事人之一方有債務不履行之情事者，除應負損害賠
      償責任外，並應支付他方懲罰性違約金新台幣貳百萬元整
      。」之約定，被告違約未給付租金，依上開約定，應給付
      原告200 萬元之懲罰性違約金。
    (五)綜上，爰依法提起本件訴訟，並聲明：
      1.被告應將附表編號一、二所示之土地騰空返還原告潘勝
        鑑。
      2.被告應將附表編號三、四所示之土地騰空返還原告潘錦
        河。
      3.被告應給付原告218 萬元，及自起訴狀繕本送達之翌日
        起至清償日止，按年息百分之5 計算之利息。
      4.被告應自起訴狀繕本送達之翌日起至清償日止，按月給
        付原告10萬元。
      5.被告應給付原告200 萬元，及自起訴狀繕本送達之翌日
        起至清償日止，按年息百分之5 計算之利息。
      6.原告願供擔保，請准宣告假執行。
二、被告未於言詞辯論期日到場，亦未提出書狀作何聲明或陳述
    。
三、本院之判斷：
    (一)經查，原告上開主張之事實，業據其提出不動產租賃契約
      書、存證信函暨回執、附表所示土地之土地登記謄本各1
      份為證，核與其所述相符，而被告已於相當時期受合法之
      通知，而於言詞辯論期日不到場，亦未提出準備書狀爭執
      ，依民事訴訟法第280 條第3 項之規定，視同自認，故原
      告此部分之主張自堪信為真實。
    (二)按承租人應依約定日期，支付租金；無約定者，依習慣；
      無約定亦無習慣者應於租賃期滿時支付之；如租金分期支
      付者，於每期屆滿時支付之；如租賃物之收益有季節者，
      於收益季節終了時支付之；又承租人租金支付有遲延者，
      出租人得定相當期限，催告承租人支付租金，如承租人於
      其期限內不為支付，出租人得終止契約；租賃物為房屋者
      ，遲付租金之總額，非達二個月之租額，不得依前項之規
      定，終止契約；其租金約定於每期開始時支付者，並應於
      遲延給付逾二個月時，始得終止契約；承租人於租賃關係
      終止後，應返還租賃物；民法第439 條、第440 條第1 項
      、第2 項、第455 條前段分別定有明文。復查：
      1.依兩造訂立之不動產租賃契約第4 條之約定，兩造約定
        租金應按月繳納，每6 個月支付1 次，每次由承租人即
        被告按每月租金分別開立支票予出租人即原告，每張支
        票之到期日（應為發票日）為各該月份之16日，則被告
        即有按月於當月16日給付系爭土地租金之義務；惟被告
        自97年8 月16日起未繳納任何租金，業如前述，則被告
        遲付租金之總額，已達2 個月以上之租額，又經原告於
        97年11月18日以士林法院郵局第324 號存證信函催告於
        7 日內給付所欠租金，否則終止租約，仍未為給付，則
        原告以起訴狀繕本之送達為終止本件租約之意思表示，
        於法即無不合，而本件起訴狀繕本於99年7 月27日送達
        於被告，有送達證書1 紙在卷可稽，是兩造租賃契約於
        99年7 月27日已為終止。兩造租賃契約既經終止，原告
        依民法第455 條前段、第767 條之規定，請求被告將附
        表所示之土地騰空返還原告，即屬有據，應予准許。
      2.被告自97年8 月16日起至99年6 月16日止，未依兩造間
        之不動產租賃契約按月給付租金（97年8 月16日至97年
        10月15日，按月應繳納9 萬元之租金，97年10月16日至
        99年6 月16日，按月應繳納10萬元之租金），業如前述
        ，是被告已欠繳之租金總額已達218 萬元，是原告依兩
        造間之租賃契約，請求被告給付租金218 萬元，為有理
        由，亦應准許。
      3.按無法律上之原因而受利益，致他人受損害者，應返還
        其利益，民法第179 條定有明文。本件被告遲延22個月
        以上租金未付，經原告依法催告並於99年7 月27日終止
        租約，已如前述，則被告於原告終止租賃契約後，未將
        系爭土地返還原告，其占有系爭土地即屬無法律上原因
        ，堪認被告自終止租賃契約之翌日即99年7 月28日起至
        被告返還系爭土地之日止，按月受有相當於租金額10萬
        元計算之利益，致原告受有不能使用系爭土地而相當於
        無法收取租金之損害，是原告依不當得利返還請求權，
        請求被告應自99年7 月28日起至返還系爭土地日止，按
        月給付原告相當於租金之不當得利10萬元，為有理由，
        應予准許。
      4.兩造不動產租賃契約第19條前段約定：「當事人之一方
        有債務不履行之情事者，除應負損害賠償責任外，並應
        支付他方懲罰性違約金新台幣貳百萬元整。」，觀諸上
        開約定意旨，乃係以強制債務之履行為目的，確保債權
        效力所定之強制罰，於債務不履行時，債權人除得請求
        支付違約金外，並得請求履行債務，或不履行之損害賠
        償，是上開約定之違約金性質，核屬懲罰性之違約金，
        應屬明確。按約定之違約金額過高者，法院得減至相當
        之數額，民法第252 條定有明文。再按故約定之違約金
        苟有過高情事，法院即得依此規定核減至相當之數額，
        並無應待至債權人請求給付後始得核減之限制，此項核
        減，法院得以職權為之，亦得由債務人訴請法院核減，
        最高法院79年台上字第1612號判例意旨可資參照。觀諸
        兩造上開約定之違約金數額，乃係兩造任一方有債務不
        履行情事者，不問債務不履行之情節重大與否，即需支
        付懲罰性違約金200 萬元，核與每月租金10萬元相較，
        兩造上開約定之違約金尚稱過高，本院自得依上開規定
        ，審酌系爭土地之面積、每月租金金額、被告已逾期22
        期以上之租金未為支付等一切情狀，認原告得請求之違
        約金酌減為80萬元，始為適當。是原告請求被告給付違
        約金80萬元，為有理由，逾此部分之請求，為無理由，
        應予駁回。
    (三)從而，原告依兩造間之租賃契約，並依民法第455 條、第
      767 條、第179 條之規定，提起本件訴訟，請求被告將系
      爭土地騰空並返還原告，並應給付租金218 萬元，及自起
      訴狀繕本送達之翌日即99年7 月28日起至清償日止，按年
      息百分之5 計算之利息，並自99年7 月28日起至返還系爭
      土地之日止，按月給付10萬元，並給付原告懲罰金違約金
      80萬元，及自起訴狀繕本送達之翌日即99年7月28日起至
      清償日止，按年息百分之5 計算之利息，為有理由，應予
      准許，逾此部分之請求為無理由，應予駁回。原告陳明願
      供擔保，聲請宣告假執行，就其勝訴部分，核無不合，爰
      酌定相當之擔保金額准許之；至原告敗訴部分，其假執行
      之聲請，已失所附麗，應予駁回。
據上論結，本件原告之訴為一部有理由、一部無理由，依民事訴
訟法第385 條第1 項前段、第79條、第390 條第2 項，判決如主
文。
中    華    民    國   100    年    5     月    6     日
                  民事第三庭    法  官  陳心婷
以上正本係照原本作成
如對本判決上訴，須於判決送達後 20 日內向本院提出上訴狀。
如委任律師提起上訴者，應一併繳納上訴審裁判費。
中    華    民    國   100    年    5     月    6     日
                                書記官  林君燕
附表：
┌──┬─────────┬──────┬──────┬──────┐
│編號│土地地號          │所有權人    │面積        │權利範圍    │
├──┼─────────┼──────┼──────┼──────┤
│一  │桃園縣龍潭鄉九龍村│原告潘勝鑑  │2247平方公尺│全部        │
│    │九座寮段22之1地號 │            │            │            │
├──┼─────────┼──────┼──────┼──────┤
│二  │桃園縣龍潭鄉九龍村│原告潘勝鑑  │2246平方公尺│全部        │
│    │九座寮段22之5地號 │            │            │            │
├──┼─────────┼──────┼──────┼──────┤
│三  │桃園縣龍潭鄉九龍村│原告潘錦河  │2246平方公尺│全部        │
│    │九座寮段22之3地號 │            │            │            │
├──┼─────────┼──────┼──────┼──────┤
│四  │桃園縣龍潭鄉九龍村│原告潘錦河  │2246平方公尺│全部        │
│    │九座寮段22之4地號 │            │            │            │
└──┴─────────┴──────┴──────┴──────┘
附表一：
┌───────┬─────────────────────────┐
│原告勝訴部分  │原告供擔保得假執行之擔保金額（新臺幣）            │
├───────┼─────────────────────────┤
│主文第一項    │原告潘勝鑑以4,043,700元為被告供擔保後，得假執行。 │
├───────┼─────────────────────────┤
│主文第二項    │原告潘錦河以4,042,800元為被告供擔保後，得假執行。 │
├───────┼─────────────────────────┤
│主文第三項    │原告以75萬元為被告供擔保後，得假執行。            │
├───────┼─────────────────────────┤
│主文第四項    │原告於各期屆期後各以34,000元為被告供擔保後，得假執│
│              │行。                                              │
├───────┼─────────────────────────┤
│主文第五項    │原告以27萬元為被告供擔保後，得假執行。            │
└───────┴─────────────────────────┘